福建金門地方法院行政訴訟判決
110年度交字第6號
原      告  王敦正
被      告  交通部公路總局臺北市區監理所

法定代理人  江澍人
上列當事人間交通裁決事件，原告不服被告民國110年8月24日北
市監金字第26-TB0000000號、26-TB0000000號裁決，提起行政訴
訟，本院判決如下：
    主      文
原告之訴駁回。
訴訟費用新臺幣參佰元由原告負擔。
    事實及理由
壹、程序方面：
一、本件係因原告不服被告民國110年8 月24日北市監金字第26-
    TB0000000號（下稱原處分一）、26-TB0000000 號（下稱原
    處分二）違反道路交通管理事件裁決書分別裁處罰鍰新臺幣
    （下同）300元及900元，提起行政訴訟，經核屬行政訴訟法
    第237 條之1第1項第1款規定之交通裁決事件，爰依同法第2
    37 條之7 規定，不經言詞辯論，逕為判決。
二、按行政訴訟法第237條之4第2項第1款、第3項分別定明：「
    被告收受起訴狀繕本後，應於20日內重新審查原裁決是否合
    法妥當，並分別為如下之處置：一、原告提起撤銷之訴，被
    告認原裁決違法或不當者，應自行撤銷或變更原裁決。但不
    得為更不利益之處分。」「被告依前項第1款至第3款規定為
    處置者，應即陳報管轄之地方法院行政訴訟庭；被告於第一
    審終局裁判生效前已完全依原告之請求處置者，以其陳報管
    轄之地方法院行政訴訟庭時，視為原告撤回起訴。」查原告
    起訴時之聲明，係請求撤銷被告之裁決（原處分一、二，見
    本院卷第9 頁），經本院將原告起訴狀繕本送達被告，請被
    告重新審查原裁決是否合法妥當後，被告就上開原處分二，
    就交通部函示重新審查「保持立即行駛狀態」之臨時停車態
    樣認定，因舉發法條適用有瑕疵予以撤銷，改依違反道路交
    通管理處罰條例（下稱道交處罰條例）第55條第1項第3款「
    在設有禁止臨時停車標線處所臨時停車」裁處等情，有交通
    部109年7月23日交路字第1090021353函、被告110年9月15號
    北市監金字26-TB0000000號裁決書在卷可按（見本院卷第85
    至89頁），依行政訴訟法第237條之4第3項規定之反面解釋
    ，變更後之裁決如仍非完全依原告之請求處置，自不得視為
    原告撤回起訴，管轄法院仍應就變更後之處分，繼續進行審
    理，先予敘明。另依照前述說明，本院就此部分司法審查之
    對象自應為被告110 年8 月24日北市監金字第26-TB0000000
    號、110年9月15日北市監金字第26-TB0000000號違反道路交
    通管理事件裁決書，合先敘明。
貳、實體方面
一、爭訟事實概要：原告駕駛車號000-0000自用小客貨（下稱系
    爭車輛），分別於110年5月27日下午2時59分許、同年月28
    日下午3時1分許，將系爭車輛停放在金門縣○○鎮○○路0號前
    （下稱系爭違規地點），因有「在禁止臨時停車處所停車」
    之違規行為，由金門縣警察局金城分局於110 年6月1日依違
    反道路交通管理處罰條例第56條第1項第1款規定，分別以金
    縣警交字第TB0000000號、金縣警交字第TB0000000號舉發違
    反道路交通管理事件通知單舉發，並以原告為被通知人，記
    載應到案日期為110年7月16日前。嗣原告於110年7月10日因
    不服舉發向被告提出申訴，經被告所屬金門監理站函請舉發
    機關查復後，金門縣警察局金城分局於110年7月27日函復違
    規事實明確，被告所屬金門監理站爰於110年8月13日以北市
    監金站字第0000000000號函復原告，舉發單號TB0000000 改
    裁處違反道路交通管理處罰條例第55條第1項第3款，被告於
    110年8月24日依違反前開條例第55條第1項第3款及違反道路
    交通管理事件統一裁罰基準及處理細則等規定，以北市監金
    字第26-TB0000000號違反道路交通管理事件裁決書，裁處原
    告「罰鍰新臺幣300元」，於110年8 月27日送達原告；另舉
    發單號TB0000000則依法維持原舉發，於110年8 月24日依違
    反前開條例第56條第1項第1款等規定，以北市監金字第26-T
    B0000000號違反道路交通管理事件裁決書，裁處原告「罰鍰
    新臺幣900元」，並於110年8 月27日送達原告，原告不服，
    遂提起本件行政訴訟。
二、原告起訴主張：
  ㈠原告於110年5月27日及28日載太太去民生路土地銀行匯款，
    因鎮公所後的停車場在施工，也停滿了車子，為了避免被開
    罰單，原告在車上等候，並未影響交通。
  ㈡金門監理站0000000000號函文第三點指出「舉發單號TB0000
　　000：員警錯誤…違規事實不甚明確」，卻又不撤銷，改罰30
    0元，原告不服，既然承認錯誤就應該撤銷。
  ㈢舉發單號TB0000000，停車地點並未違規，停車地點並非在紅
    線位置，在照片中僅露出車頭，並無車尾。
　㈣民生路乃金城生活中心，停車場停滿車輛，路邊停車格也停
    滿，幾乎無法到民生路停車辦事，網路上討論，都認為與其
    裝照相機開罰單，不如裝計時停車收費器，讓停車位可以流
    通，這樣才能解決臨時停車問題，而非裝照相機來懲罰居民
　　，而且民生路整條路都畫紅線，也違背憲法賦予人民遷徙的
    自由。疫情期間已無收入，上千元罰單是很大的負擔。本件
    舉發警員而據以裁罰，與法不合，當有違誤。
  ㈤並聲明：原處分撤銷。
三、被告則以：
  ㈠依據道路交通管理處罰條例第7-2條：「（第1項）汽車駕駛
    人之行為有下列情形之一，當場不能或不宜攔截製單舉發者
    ，得逕行舉發：…七、經以科學儀器取得證據資料證明其行
    為違規。（第2項）前項第七款之科學儀器應採固定式，並
    定期於網站公布其設置地點。（第4項）第一項逕行舉發，
    應記明車輛牌照號碼、車型等可資辨明之資料，以汽車所有
    人為被通知人製單舉發。」旨案科技執法案件係依上開規定
    設置，並於金門縣警察局網站公告「金門縣警察局測速執法
    點（22處）及違規停車偵辨系統(2處）設置地點一覽表，可
    供民眾查閱。案經審查，金門縣警察局網站確實有公告本案
    違規地點民生路農會前路段設置「違規停車」之科技執法設
    備，拍攝方向為南往北向，公告資訊眾所皆知。舉發機關（
    金門縣警察局金城分局）依法舉發，符合上開道路交通管理
    處罰條例規定，洵屬於法有據。
 ㈡案經金門縣警察局金城分局110年9月10日金城警交字第110000
    9072號函復，(一)針對科技執法偵測原理部分，查該局科技
    執法設備運作機制，係以車輛進入車牌辨識攝影機偵測區域
    範圍後啟動，針對違規區域内車輛定位蒐證，辨識該車牌號
    碼，並在進入時及第3 分鐘各擷取一張照片，作為蒐證照片
    ；另全景攝影機則將蒐錄全段錄影檔案。(二)依據道路交通
    管理處罰條例第7-2條第1項第7款規定：經以科學儀器取得
    證據資料證明其行為違規，係指違規類型如超速、酒駕等，
    所測定之數值影響「是否裁罰」及「處罰輕重之不同」，自
    須經定期檢定合格之科學儀器始能準確檢測數值，始得裁罰
    ，並非所有之「科學儀器均需取得審驗合格證書」始得舉發
    ，是該局科技執法設備，縱無審驗合格之證書，但不影響違
    規行為事實之認定。（臺灣新北地方法院109年交字第2號判
    決參照）。（三)按道路交通安全規則第112條規定：禁止臨
    時停車處所（紅線）不得停車；另查道路交通管理處罰條例
    第3條第1項第11款規定，停車：指車輛停放於道路兩側或停
    車場所，而不立即行駛。及交通部109年7月23日交路字第10
    90021353號函：駕駛人離座但車輛仍在視線範圍内，可立即
    回到車上駕駛：駕駛人雖離座惟如能「立即」返回車上駕駛
    ，尚符旨揭「保持立即行駛狀態」之臨時停車要件。(四)查
    勘旨案車輛110 年5月27日及5月28日之違規影像，車輛駕駛
    人皆於車輛駕駛座上保持可立即行駛狀態，參照上開函釋意
    旨允宜均依道路交通管理處罰條例第55條第1項第3款「紅線
    臨停」更正舉發(車號：000-0000，單號：TB0000000、TB00
    00000)。(五)查旨案違規時間，該局科技執法設備均運作正
    常，並無故障維修紀錄。
  ㈢雖原告執前揭情詞而為主張；惟查：(一)依道路交通管理處
    罰條例第3條第10款：「臨時停車：指車輛因上、下人、客
    ，裝卸物品，其停止時間未滿三分鐘，保持立即行駛之狀態
    。」之規定以觀，足知「臨時停車」乃係指「指車輛因上、
    下人、客，裝卸物品，『其停止時間未滿三分鐘』，保持立即
    行駛之狀態。」，故若停止時間超過3 鐘，除非係「接送未
    滿7歲之兒童、行動不便之人上、下車者」，始不受3分鐘之
    限制（參照道路交通管理處罰條例第55條第2 項），否則即
    屬「停車（參照道路交通管理處罰條例第3 條第11款）」而
    非「臨時停車」。(二)經檢視違規影像及採證照片，系爭車
    輛分別於110年5月27日14時59分許、110年5月28日15時1分
    許，停放在上開地點路側紅實線處，惟案經本所重新審查，
    因系爭車輛於前揭時、地（設有禁止臨時停車標線處所）停
    止時間皆未滿3 分鐘，故被告乃認定其係「在設有禁止臨時
    停車標線處所『臨時停車』」，核屬適法。(三)有關被告110
    年8月24日北市監金字第26-TB0000000號違反道路交通管理
    事件裁決書，裁處違反道路交通管理處罰條例第55條第 1項
    第3 款規定「在禁止臨時停車標線處所臨時停車」，處罰鍰
    新臺幣300元，違規事實甚明。(四)另被告110年8月24日北
    市監金字第26-TB0000000號違反道路交通管理事件裁決書誤
    以「在禁止臨時停車處所停車」為裁決，舉發違反法條與舉
    發違規事實有誤，遂依行政訴訟法第237之4條第2項第1款、
    第4款規定，爰改依違反道路交通管理處罰條例第55條第1項
    第3款規定「在禁止臨時停車標線處所臨時停車」，處罰鍰
    新臺幣300元，被告於110年9月15日重新開立北市監金字第2
    6-TB0000000號達反道路交通管理事件裁決書，併本答辯狀
    重新向原告送達。
  ㈣有關道路交通管理處罰條例第55條第1 項規定，其僅列舉各
    種禁止臨時停車之違規情形，並未明文限定駕駛人須臨時停
    車超過3分鐘始加以處罰，且參酌同條例第3條第10款關於臨
    時停車之定義係指「指車輛因上、下人、客，裝卸物品，其
    停止時間未滿三分鐘，保持立即行駛之狀態。」，意即該規
    定除將「指車輛因上、下人、客，裝卸物品」及「保持立即
    行駛之狀態」列為臨時停車之法律構成要件外，並將「停止
    時間未滿3 分鐘」之要件作為臨時停車之判斷要件，如此，
    車輛停車未超過3 分鐘，乃僅構成臨時停車與否之判斷要件
    ，並非是否予以違規舉發之認定標準，本件原告既於上開劃
    有紅線之禁止停車處所停車不到3 分鐘即離開之事，本屬臨
    時停車之内涵，而被告以因舉發機關提供之採證影片較短，
    不能認定系爭車輛係屬違規情形較嚴重之違規停車，即無從
    認定系爭車輛有非車輛因上、下人、客，裝卸物品及無保持
    立即行駛之狀態，意即系爭車輛仍有可能為上下人車及並保
    持立即行駛之狀態，故而為有利受處分人之認定系爭車輛僅
    係屬臨時停車，於法仍屬可採。是以，原告上開主張，核屬
    有誤且於法無據，自難採為撤銷原處分之理由。
  ㈤原告既為合法考領機車及汽車駕駛執照之人，有車籍查詢資
    料及駕駛人基本資料為憑，為具有正常智識程度之駕駛人，
    對上述交通法規當知之甚詳，自應遵守。從而，原告分別於
    110年5月27日及110年5月28日確有「在設有禁止臨時停車標
    線處所臨時停車。」之違規事實，則被告依道路交通管理處
    罰條例及違反道路交通管理事件統一裁罰基準及處理細則等
    規定，各裁處原告「罰鍰新臺幣300 元」，合計裁處原告「
    罰鍰新臺幣600 元」，於法並無不合等語，資為抗辯。
  ㈥並聲明，原告之訴駁回。
四、爭點：
    原告所有系爭車輛於上開時、地，是否有「在禁止臨時停車
    處所臨時停車」之違規行為？
五、本院之判斷：
  ㈠前提事實：
  ⒈爭訟概要所載的事實，除如上開爭點外，其餘為兩造所不爭
    ，且有原告提出之原處分一、二之裁決書、金門監理站 110
    年8 月13日違規申訴案說明函暨佐證照片、被告提出之系爭
    舉發違反道路交通管理事件通知單及送達證書、原處分書及
    送達證書、原告110年7月10日申訴書、舉發單位110年7月27
    日金城警交字第1100007434號函及違規照片、原處分一、二
    裁決書及送達證書、交通部公路總局臺北市區監理所金門監
    理站110年8月13日北市監金站字第0000000000號函、110年9
    月8日北市監金站字第1100163968號函、舉發單位110年9 月
    10日金城警交字第1100009072號函及本件舉發交通違規事件
    相關取締資料、金門縣○○○○○○○○000○0○○○○○○○○○00○0設○地○
    ○○○○○○○000○0 ○00○○路○○0000000000號函、交通部公路總局
    臺北市區監理所更正舉發後之原處分二裁決書(裁決日期110
    年9月15日)、汽車車籍查詢資料及駕駛人基本資料、採證影
    像光碟1 片等文件證據在卷可稽（見本院卷第13-20頁、53-
    95頁、證件存置袋）復經本院依職權審核無誤，事證明確，
    可認為真實。
  ⒉按汽車駕駛人之行為有下列情形之一，當場不能或不宜攔截
    製單舉發者，得逕行舉發：…七、經以科學儀器取得證據資
    料證明其行為違規。前項第七款之科學儀器應採固定式，並
    定期於網站公布其設置地點。第一項逕行舉發，應記明車輛
    牌照號碼、車型等可資辨明之資料，以汽車所有人為被通知
    人製單舉發。道路交通管理處罰條例第7之2條第1項、第2項
    、第4項分別定有明文。查系爭車輛於110年5 月27、28日之
    違規行為事實，係由舉發單位以固定式科學儀器取得之拍攝
    影片證據，經舉發單位查證屬實而於同年6月1日逕行舉發等
    情，此有擷取光碟之照片6張及採證光碟1片在卷可考（見本
    院卷第26-28 頁、證件存置袋）是本件舉發程序於法並無不
    合。
  ㈡應適用的法令：
  ⒈道路交通安全規則第111條第1項第3款規定：汽車臨時停車時
    ，應依下列規定：....三、設有禁止臨時停車標誌、標線處
    所不得臨時停車。
  ⒉道路交通標誌標線號誌設置規則（下稱設置規則）第169 條
    第1、2、4項規定：(第1項)禁止臨時停車線，用以指示禁止
    臨時停車路段，以劃設於道路緣石正面或頂面為原則，無緣
    石之道路得標繪於路面上，距路面邊緣以三○公分為度。(第
    2項)本標線為紅色實線，線寬除設於緣石，正面者以緣石高
    度為準外，其餘皆為一○公分。(第4項)禁止時間為全日24小
    時，如有縮短之必要時，應以標誌及附牌標示之。
  ⒊道交處罰條例第3條第8、10、11款規定：本條例所用名詞釋
    義如下：....八、車輛：指非依軌道電力架設，而以原動機
    行駛之汽車（包括機車）、慢車及其他行駛於道路之動力車
    輛。....十、臨時停車：指車輛因上、下人、客，裝卸物品
    ，其停止時間未滿3 分鐘，保持立即行駛之狀態。十一、停
    車：指車輛停放於道路兩側或停車場所，而不立即行駛。
  ⒋道交處罰條例第55條第1項第3款規定：汽車駕駛人，臨時停
    車有下列情形之一者，處新臺幣三百元以上六百元以下罰緩
    ：....三、在設有禁止臨時停車標誌、標線處所臨時停車。
  ⒌違反道路交通管理事件統一裁罰基準及處理細則第1 條規定
    ：「本細則依道路交通管理處罰條例第92條第4 項規定訂定
    之。」、第2 條第1、2項規定：「處理違反道路交通管理事
    件之程序及統一裁罰基準依本細則之規定辦理。」、「前項
    統一裁罰基準，如附件違反道路交通管理事件統一裁罰基準
    表....」。
  ⒍依違規行為時點之違反道路交通管理事件統一裁罰基準表記
    載，汽車駕駛人違反道交處罰條例第55條第1項第3款規定，
    於期限內繳納或到案聽候裁決者，應處罰鍰300 元。核此規
    定，係基於母法之授權而為訂定，且就違反道路交通管理事
    件統一裁罰基準及處理細則附件所示統一裁罰基準表中有關
    道交處罰條例第55條第1項第3款裁罰基準內容，並未牴觸母
    法，被告自得依此基準而為裁罰。
  ㈢原告所有系爭車輛於上開時、地，有「在禁止臨時停車處所
    臨時停車」之違規行為的認定：
  ⒈按上開設置規則第169 條第1、2項規定以觀，禁止臨時停車
    線為紅色實線，用以指示禁止臨時停車路段。則依規定紅實
    線係禁止臨時停車之路段至明。
  ⒉原告所有系爭車輛於上開時、地，停放在劃設有禁止臨時停
    車紅實線之系爭地點處所之事實，此有上開採證光碟及擷取
    之照片在卷可稽（本院卷第26-28 頁、證件存置袋），及依
    原告主張：系因找不到停車位，為避免使開單，故於車上等
    候等語（見本院卷第9頁），亦即系爭車輛係（暫停）停靠
    路側紅實線之意，互核相符，事屬明確，要可認定。
  ⒊系爭車輛於上開時、地，停靠在系爭地點劃設有禁止臨時停
    車紅實線之處所（並無證據顯示停置時間超過3 分鐘），已
    如前述，舉發單位及被告因而認定系爭車輛違反道路交通安
    全規則第111 條第1項第3款、道交處罰條例第55條第1項第3
    款規定「在設有禁止臨時停車標線處所臨時停車」，核屬有
    利於原告（若認系爭車輛並非臨時停車，而係屬於停車之行
    為，則應適用道路交通安全規則第111條第1項第3款、第112
    條第1項第1 款、道交處罰條例第56條第1項第1 款規定，法
    定罰鍰額度較重，不利於原告。）且符合違規「臨時停車」
    之要件｛按：道交處罰條例第3 條第10款規定「臨時停車：
    指車輛因上、下人、客，裝卸物品，其停止時間未滿三分鐘
    ，保持立即行駛之狀態。」明確，則『停止時間未滿三分鐘』
    即停止1秒至2分59秒之時間，均屬臨時停車之狀態，殆無疑
    義。｝於法自無不合。準此，原告所有系爭車輛於上開時、
    地，確有「在設有禁止臨時停車標線處所臨時停車」之違規
    行為，事屬至明，洵可認定。是原告主張：未找到停車位而
    於車上等候，未影響交通，舉發單號TB0000000，員警錯誤…
    違規事實不設明確；舉發單號TB0000000之停車地點並非紅
    線位置、並未違規云云，難認有據，自不可採。
  ⒋原告為合法考領取得職業小客車駕駛執照之人，有駕駛人基
    本資料為憑（見本院卷第93-94 頁），且原告為具有正常智
    識程度之成年人，其對上述相關交通規定不得諉為不知，並
    應注意確實遵守，詎系爭車輛竟連續二日在劃設有紅色實線
    標線處所臨時停車之行為，自難卸免其違規責任。
  ㈣綜上所述，原告主張，尚乏依據，要不可取。被告認定原告
    所有系爭車輛在上開時、地，確有「在設有禁止臨時停車標
    線處所臨時停車」之違規事實，依道交處罰條例第55條第1
    項第3款及違反道路交通管理事件統一裁罰基準及處理細則
    之規定，裁處原處分，於法核無違誤。原告猶執前詞指摘原
    處分不當，訴請撤銷原處分，為無理由，應予駁回。
  ㈤本判決基礎已臻明確，兩造其餘攻擊防禦方法與訴訟資料，
    經本院審核後，認與本判決結果不生影響，且無調查之必要
    ，爰不再一一論述及為調查，併此敘明。
  ㈥第一審裁判費為300 元，依法應由敗訴之原告負擔。
六、結論：原告之訴為無理由，依行政訴訟法第98條第1 項前段
    、第237條之8第1 項，判決如主文。
中    華    民    國    110   年     10    月    22   日
                  行政訴訟庭　法　官　黃俊偉
以上正本係照原本作成。　　　　　　　　　
如不服本判決，應於判決送達後20日內，向本院提出上訴狀並表
明上訴理由（原判決所違背之法令及其具體內容或依訴訟資料可
認為原判決有違背法令的具體事實），其未載明上訴理由者，應
於提出上訴後 20 日內向本院補提理由書（上訴狀及上訴理由書
均須按他造人數附繕本，如未按期補提上訴理由書，則逕予駁回
上訴），並應繳納上訴裁判費新臺幣750 元。
中    華    民    國    110   年     10    月    22   日
                              書記官  黃紹洧